【裁判字號】    90,訴,1128
【裁判日期】    901109
【裁判案由】    偽造文書
【裁判全文】
臺灣桃園地方法院刑事判決                          九十年度訴字第一一二八號
    公  訴  人  臺灣桃園地方法院檢察署檢察官
    被      告  甲○○
右列被告因偽造文書案件，經檢察官提起公訴（九十年度偵字第九五三五號），本院
判決如左：
    主  文
甲○○偽造私文書，足以生損害於他人，處有期徒刑參月，如易科罰金，以參佰元折
算壹日。扣案之變造「丙○○」年籍身分證上王宗樑照片壹枚及合作金庫銀行活期儲
蓄存款存款印鑑卡（厚）及存摺存款綜合約定書各壹紙上偽造之「丙○○」署名各壹
枚共貳枚，及偽造之「丙○○」印章壹顆，均沒收。
    事  實
一、甲○○甫於民國八十九年間因犯收受贓物罪經本院以八十九年度桃簡字第九八六
    號判處有期徒刑三月，緩刑三年，於八十九年十月一日確定，而於緩刑期中，竟
    仍不知悔改，為貪圖新台幣三千元之利益，竟與不詳年籍姓名綽號「阿文」之成
    年男子，基於變造身分證、偽造私文書以便申辦存摺之犯意聯絡，於九十年六月
    七日上午，在桃園縣桃園市舊遠東百貨公司一樓內，由甲○○先將其本人照片一
    張交給「阿文」，「阿文」隨即將上開照片黏貼在丙○○所遺失之身分證，共同
    變造完成身分證一枚後，復於上開地點將前揭變造身分證及不詳姓名年籍之人所
    偽刻之丙○○印章各一枚同時交給甲○○。「阿文」隨即以機車搭載甲○○至位
    於桃園縣中壢市○○路四四五號合作金庫中原分行（下簡稱合作金庫），由「阿
    文」在外等候，甲○○則持前開經變造之身分證及偽造之丙○○印章各一枚進入
    合作金庫。甲○○明知丙○○並未授權其向合作金庫申辦活期儲蓄存款帳戶，竟
    基於申辦存款帳戶之同一目的，冒用丙○○名義在合作金庫銀行活期儲蓄存款存
    款印鑑卡（厚）及存摺存款綜合約定書各乙紙上，接續偽造丙○○之署名各一枚
    ，完成屬於申請文件之私文書。甲○○並在偽造上開私文書之同時，先持前揭變
    造之身分證及偽刻之印章交付合作金庫承辦行員乙○○供核對身分以行使，足生
    損害於內政部對於身分證件管理之正確性、丙○○及合作金庫。而行員乙○○於
    收受甲○○所交付之前揭身分證後，查覺該身分證有異，即報警查獲上情，並當
    場扣得「阿文」所有之變造身分證及偽造印章各一枚，及甲○○已偽造完成尚未
    及行使之印鑑卡及綜合約定書。
二、案經桃園縣警察局中壢分局報告臺灣桃園地方法院檢察署檢察官偵查起訴。
    理  由
一、右揭犯罪事實，業據被告甲○○於警檢偵訊及本院調查、審理時均坦承不諱，核
    與證人即中華電信員工乙○○於警訊時及證人即被害人丙○○於本院九十年八月
    十五日調查時分別指證申辦活期儲蓄存款帳戶情形及身分證遺失等情節相符（偵
    查卷第八頁、本院當日訊問筆錄參照），並有經被告偽造之合作金庫銀行活期儲
    蓄存款存款印鑑卡（厚）及存摺存款綜合約定書各乙紙附卷可稽（偵查卷第三十
    頁、第三十二頁參照），此外並有扣案丙○○年籍身分證及偽造之丙○○印章各
    一枚可資佐證，而扣案之身分證經本院送法務部調查局鑑定結果，該身分證紙張
    內「梅花」圖浮水印及印刷底紋印墨之顏色反應特徵均相符，研判非偽造之中華
    民國國民身分證。惟相片後未發現七位數字之號碼，且其上所黏貼相片上發現有
    複壓鋼印之跡象，研判身分證其上黏貼之相片曾遭換貼變造，此有該局九十年八
    月十六日（九十）陸（二）字第９００４９８４５號鑑定通知書一紙附於本院卷
    可稽，是扣案之身分證確係經變造無誤，被告自白顯與事實相符，是本件事證明
    確，被告犯行洵堪認定。
二、查被告與成年男子「阿文」共同變造足以表徵身分之身分證後，復於冒名申請活
    期儲蓄存款帳戶時，在印鑑卡及存摺存款綜合約定書上偽造丙○○署名，完成屬
    私文書之印鑑卡及存摺存款綜合約定書；其復持變造之身分證向合作金庫員工乙○○行使以供查驗身分，核其所為係犯刑法第二百十六條、第二百十二條行使變
    造特種文書罪及第二百十條之偽造私文書罪。其變造丙○○身分證之低度行為，
    為其持以行使上開變造身分證之高度行為所吸收；又其偽造丙○○署名之行為則
    係偽造印鑑卡及存摺存款綜合約定書等私文書之部分行為，均不另論其變造特種
    文書罪及偽造署名罪。至公訴意旨雖認被告亦涉有行使偽造私文書罪嫌，惟經本
    院審理結果，被告於偽造前揭私文書後尚未及行使，已如前述，是公訴人誤以被
    告係犯刑法第二百十六條、第二百十條之行使偽造私文書罪，尚有未合，附此敘
    明。再其先後偽造印鑑卡及存摺存款綜合約定書等私文書之行為，均係基於申辦
    活期儲蓄存款帳戶同一目的下之接續行為，只論以一罪。而被告與成年男子「阿
    文」間，由被告提供變造身分證所須照片，「阿文」負責黏貼照片變造身分證，
    並將該變造身分證交給被告，由被告持變造身分證及實際偽造私文書申請活期儲
    蓄存款帳戶後，將該帳戶交由「阿文」使用，被告則可領得三千元報酬，其等就
    變造特種文書身分證罪及偽造私文書罪之犯行，均顯有犯意聯絡，行為分擔，應
    論以共同正犯。又其所犯上開二罪間，有方法目的之牽連關係，為牽連犯，應依
    刑法第五十五條規定，從一重之偽造私文書罪處斷。爰審酌被告前因如事實欄所
    示之案件，行為時正值緩刑期間，此有臺灣高等法院被告全國前案紀錄表存卷可
    按，竟仍未能把握法院予以再新之機會，不思勤奮向上，僅為貪圖三千元利益，
    即變造他人身分證並冒用他人名義申請存款帳戶，惟其尚未申辦完成，且該變造
    身分證亦僅於本案初次使用，所侵害之利益尚屬輕微，又犯罪後坦承犯行等一切
    情狀，量處如主文所示之主刑，並諭知易科罰金之折算標準。
三、扣案之上開變造身分證上所換貼被告本人照片乙枚，為被告所有供犯本罪所用之
    物，業據被告供承在卷，應依刑法第三十八條第一項第二款規定，宣告沒收之。
    又扣案之合作金庫銀行活期儲蓄存款存款印鑑卡（厚）及存摺存款綜合約定書雖
    均非被告所有，惟其上偽造之「丙○○」署名各一枚共二枚，均係被告所偽造之
    署名；又扣案偽造之「丙○○」印章，則係屬偽造之印章，咸應依刑法第二百十
    九條規定宣告沒收之。至被告另於合作金庫活期存款存款憑條、活期儲蓄存款存
    款印鑑卡（薄）及新開戶建檔登錄單上戶名欄上填寫儲戶姓名丙○○，惟此與填
    寫帳號之用意相同，僅在識別帳戶為何人，尚非表示儲戶本人簽名之意思，則未
    經儲戶本人授權而填寫其姓名，尚不生偽造署名問題（最高法院七十年臺上字第
    二四八０號判例參照），自無庸宣告沒收，附此敘明。
據上論斷，應依刑事訴訟法第二百九十九條第一項前段，刑法第二十八條、第二百十
條、第二百十六條、第二百十二條、第五十五條、第四十一條第一項前段、第三十八
條第一項第二款、第二百十九條，罰金罰鍰提高標準條例第一條前段、第二條，判決
如主文。
本案經檢察官郭靜文到庭執行職務
中      華      民      國    九十      年     十一     月      九      日
                                 臺灣桃園地方法院刑事第六庭
                                     審判長法  官  孫 惠 琳
                                           法  官  黃 永 定
                          法  官  簡 婉 倫
右正本證明與原本無異。
如不服本判決，應於判決送達後十日內向本院提出上訴狀( 應附繕本 )，上訴於
臺灣高等法院。
                                           書記官  王 泰 元
中      華      民      國    九十      年     十一     月     十四     日
附錄本案論罪科刑法條
刑法第二百一十六條
行使第二百十條至第二百十五條之文書者，依偽造、變造文書或登載不實
事項或使登載不實事項之規定處斷。
刑法第二百十二條
偽造、變造護照、旅券、免許證、特許證及關於品行、能力服務或其他相
類之證書、介紹書，足以生損害於公眾或他人者，處一年以下有期徒刑、
拘役或三百元以下罰金。
刑法第二百十條
偽造、變造私文書，足以生損害於公眾或他人者，處五年以下有期徒刑。


司法院資訊處製作；財團法人民間司法改革基金會備份。
